【裁判字號】    99,台上,7474
【裁判日期】    991202
【裁判案由】    違反毒品危害防制條例等罪
【裁判全文】
最高法院刑事判決            九十九年度台上字第七四七四號
上  訴  人  陳秀錦
上列上訴人因違反毒品危害防制條例等罪案件，不服台灣高等法
院台中分院中華民國九十八年六月三十日第二審判決（九十八年
度上訴字第一０七六號，起訴案號：台灣台中地方法院檢察署九
十七年度偵字第二六八七五號），提起上訴，本院判決如下：
    主  文
原判決關於其附表編號一至四、七所示販賣第二級毒品及編號十
所示轉讓禁藥部分均撤銷，發回台灣高等法院台中分院。
其他上訴駁回。
    理  由
一、撤銷發回（即原判決附表編號一至四、七所示販賣第二級毒
品及編號十所示轉讓禁藥）部分：
本件原判決撤銷第一審所為科刑之判決，關於其附表編號一至四
、七所示販賣第二級毒品及編號十所示轉讓禁藥部分，改判仍論
處如原判決附表各該編號「所犯罪名及處刑」欄所示上訴人陳秀
錦販賣第二級毒品五罪及轉讓禁藥等罪刑。固非無見。
惟查：刑事訴訟法第一百五十四條證據裁判主義之規定，乃揭櫫
國際公認之刑事訴訟無罪推定原則，為保障被告人權之重要指標
，依此原則，在檢察官所舉證據及法院依法調查所得之證據，其
為訴訟上之證明，尚未達於通常一般人均不致有所懷疑，而得確
信其為真實之程度，足以證明被告有罪之前，自應推定其無罪。
施用毒品者所稱其向某人買受或受讓毒品之指證，不得作為有罪
判決之唯一證據，仍須調查其他必要之證據，以察其是否與事實
相符，始足達於一般人均不致有所懷疑，而得確信其為真實之程
度，況毒品買受者之指證符合毒品危害防制條例第十七條之規定
者，得減輕其刑，故其憑信性於通常一般人更有所懷疑，縱自形
式上觀察，並無瑕疵，其真實性仍有待其他必要證據加以補強。
所謂必要之補強證據，固不以證明販賣毒品犯罪構成要件之全部
事實為必要，但以與施用者之指證具有相當之關聯性，經與施用
者之指證綜合判斷，已達於通常一般人均不致有所懷疑，而得確
信施用者之指證為真實者，始得為有罪之認定。上訴人始終堅決
否認有任何販賣或轉讓第二級毒品甲基安非他命之犯行，原判決
雖於其理由貳─一(一)，援引向上訴人購買、受讓甲基安非他命者
之供述與上訴人所持用0000000000號行動電話及其通
訊監察譯文，資為認定上訴人有本件販賣、轉讓甲基安非他命犯
行論據。然其中與原判決附表編號一至四所示上訴人販賣第二級
毒品甲基安非他命予陳美琴四次、編號七所示於民國九十七年七
或八月間販賣甲基安非他命予林育立一次及編號十所示轉讓甲基
安非他命予王茂源一次等犯行有關者，僅陳美琴於偵、審中，林
育立、王茂源於警詢及偵查時所為各向上訴人購買及受讓甲基安
非他命之證言。至其餘證人之證言與上開行動電話及其通訊監察
譯文，核均與此部分販賣、轉讓甲基安非他命之行為無涉，自無
從併引以佐證上開證人供述之真實性。原判決固於理由內說明上
訴人販賣毒品予陳美琴之時間，較早於上訴人所自承開始持用上
開行動電話之時間，是該行動電話通訊監察譯文中，無關於上訴
人販賣毒品予陳美琴之對話，並不足為有利於上訴人之認定；林
育立、王茂源上開警詢、偵查中之供證已甚詳盡且前後一致，彼
等嗣於法院審理時更易其詞所為未向上訴人購買及受讓甲基安非
他命之有利於上訴人供證純為迴護，是上訴人否認本件犯行所持
辯解要屬卸責，不足採信云云。但上訴人所持辯解，縱無足取，
仍非有積極確切之證據，不得認定其犯罪事實；又購買、受讓毒
品者對上訴人之指證，縱無瑕疵，亦須有其他補強證據，始得為
上訴人有罪之認定。乃原判決徒憑購買者陳美琴、林育立及受讓
者王茂源之供證為唯一證據，分別認定上訴人有原判決附表上揭
各該編號所示之販賣、轉讓甲基安非他命犯行，殊嫌速斷，難謂
合乎證據法則。上訴意旨執以指摘原判決此等部分不當，即非全
然無據。原判決上述之違背法令影響於事實之確定，本院無可據
以為裁判，應認原判決此等部分有發回更審之原因。
二、駁回（即原判決附表編號五、六、八及九）部分：  
按刑事訴訟法第三百七十七條規定，上訴於第三審法院，非以判
決違背法令為理由，不得為之。是提起第三審上訴，應以原判決
違背法令為理由，係屬法定要件。而上訴第三審法院之案件，是
否以判決違背法令為上訴理由，應就上訴人之上訴理由書狀加以
審查，如果上訴理由書狀並未依據卷內訴訟資料，具體指摘原判
決不適用何種法則或如何適用不當，或所指摘原判決違法情事，
顯與法律規定得為第三審上訴理由之違法情形，不相適合時，均
應認其上訴為不合法律上之程式，予以駁回。至原判決究有無違
法，與上訴是否以違法為理由，係屬二事。本件原審經審理結果
，認為上訴人如原判決附表編號五、六、八及九所示販賣甲基安
非他命予蔡培基、林育立及李秋地等部分之犯行明確，因而撤銷
第一審關於此等部分所為科刑之判決，改判仍論處上訴人販賣第
二級毒品四罪罪刑（主刑部分，各處有期徒刑四年），均已詳敘
調查、取捨證據之結果及憑以認定犯罪事實之心證理由。並就上
訴人否認此等部分犯行之供詞及其所辯各語認非可採，予以論述
。原判決認定上訴人有此等販賣甲基安非他命之犯行，除引用證
人林育立警詢中之供述外，且併引其與證人蔡培基、李秋地三人
於偵查中及蔡培基、李秋地於第一審審理時所為向上訴人購買甲
基安非他命之指證，暨卷附上開通訊監察錄音譯文為其論據。並
說明上開通訊監察錄音譯文所顯示證人於各該編號所示時日，與
上訴人洽商委託上訴人處理某事及取交某物，於上訴人辦妥後，
即相約前往上訴人處或與上訴人見面，雖均未明白言及毒品交易
之相關事宜，但其時間、地點多與各該證人所述向上訴人購買甲
基安非他命之時、地若合符節，因認該等對話足堪佐證各該證人
指證之真實性，乃併引為本件如原判決附表編號五、六、八及九
所示有罪科刑之基礎。就林育立嗣於第一審翻異前詞所供與上訴
人電話聯絡，係為委託上訴人購買手機云云，亦以之純屬附和、
迴護上訴人而不足採信等語，予以指駁。此乃原審本其職權之行
使，對調查所得之證據定其取捨，為價值上之判斷，顯無違背客
觀上之經驗法則與論理法則。上訴意旨或以上開證人之證言前後
反覆，已有瑕疵，應不足採，或以原判決僅憑各該指證向上訴人
購買毒品者之證言，遽為上訴人有罪之論據，採證違法云云，俱
屬對原審已經詳細調查並於判決理由內指駁說明之事項，猶執陳
詞重為事實上之爭執，並徒憑其主觀上之見解，任意指摘為違法
，客觀上已不足據以辨認原判決具備違背法令之形式要件。另上
訴意旨雖以林育立於警詢時之指證，應無證據能力，指摘原判決
採為認定犯罪之依據，係屬違法云云，然本件除去林育立警詢之
指證，綜合上開其他證據，仍應為同一事實之認定，從而原判決
關於林育立警詢時供述證據能力有無之論述，不論當否，並不影
響於判決，至測謊鑑定，屬調查證據方法之一，是否採行，事實
審法院自得斟酌個案具體狀況，本其職權而為決定，原判決據上
開事證，認上訴人本件犯罪證據已明，無再依上訴人聲請贅行測
謊之必要，雖未於理由欄內特別敘明，於本件上訴人販賣甲基安
非他命犯罪之本旨亦不生影響。從而上訴人執以提起第三審上訴
，均尚難認係適法之上訴理由。再者，依刑事訴訟法第一百六十
六條，當事人及辯護人固得詰問證人，然此係當事人詰問權之規
定，是否行使詰問權，屬當事人及辯護人之自由，如自願放棄該
項權利，證人陳述之證據能力並不因此而受影響。蔡培基、李秋
地均已於第一審審理時到庭作證，且上訴人及其辯護人於原審審
理時，並屢稱為避免在第二審再行聲請傳訊證人被認定有串證之
嫌，故聲請就指證向上訴人購買毒品之證人等進行測謊鑑定等語
，足徵上訴人及其辯護人於原審已捨棄對指證向上訴人購買毒品
之證人進行詰問，是各該證人證言之證據能力自不受影響，則原
審於審判期日依法定程序提示該等證言並告以要旨，而踐行合法
調查程序後，本於職權之行使，採信蔡培基、林育立及李秋地所
言，要無上訴意旨所指採證違法及理由不備之可議。至其餘上訴
意旨，仍係就屬原審採證認事職權之適法行使及原判決已說明事
項，徒憑己見，任意指摘為違法，且仍為單純事實之爭執，亦難
謂為適法之第三審上訴理由。依上揭說明，本件上訴人此部分上
訴，不合法律上程式，應予駁回。
據上論結，應依刑事訴訟法第三百九十七條、第四百零一條、第
三百九十五條前段，判決如主文。  
中    華    民    國  九十九  年   十二   月    二    日
                      最高法院刑事第三庭
                          審判長法官  張  淳  淙  
                                法官  劉  介  民  
                                法官  蔡  彩  貞  
                                法官  孫  增  同  
                                法官  李  嘉  興  
本件正本證明與原本無異
                                      書  記  官  
中    華    民    國  九十九  年  十二    月    七    日
                                                     ｍ

司法院資訊處製作；財團法人民間司法改革基金會備份。
